【裁判字號】    99,訴,153
【裁判日期】    990331
【裁判案由】    債務人異議之訴
【裁判全文】
臺灣桃園地方法院民事判決               99年度訴字第153號
原      告  丙○○
            戊○○
            丁○○
            乙○○
            甲○○
            己○○
共      同
訴訟代理人  陳長甫律師
被      告  庚○○
訴訟代理人  陳鄭權律師
複  代理人  何豐行律師
上列當事人間債務人異議之訴事件，本院於民國99年3 月17日言
詞辯論終結，判決如下：
    主  文
本院九十五年度執字第一四七三五號返還墊款強制執行事件，被
告不得持臺灣臺北地方法院七十二年訴字第六三五號確定判決為
執行名義對原告強制執行。
訴訟費用由被告負擔。
    事實及理由
壹、程序方面：
    按執行名義成立後，如有消滅或妨礙債權人請求之事由發生
    ，債務人得於強制執行程序終結前，向執行法院對債權人提
    起異議之訴，強制執行法第14條第1 項前段定有明文。查本
    件被告執臺灣臺北地方法院72年訴字第635 號民事確定判決
    之執行名義，聲請本院對該判決被告李永觀之繼承人即本件
    原告為強制執行，經本院以95年度執字第14735 號給付返還
    墊款強制執行事件受理在案，且其執行名義所載之債權尚未
    完全受償，執行程序尚未終結等情，業據本院職權調閱上開
    執行案卷屬實，則原告對被告向本院提起債務人異議之訴，
    於程序上並無不合，先予敘明。
貳、實體方面：
一、原告起訴主張：
  (一)被告於民國95年5 月11日以訴外人葉清吉依臺灣臺北地方法
    院72年訴字第635 號民事判決（下稱系爭執行名義），對伊
    之被繼承人李永觀有新台幣（下同）90萬1,980 元之墊款返
    還請求權及利息債權（下稱系爭債權，本金實際金額為90萬
    1,980.8 元），並稱葉清吉於81年4 月17日將系爭債權轉讓
    與訴外人林欽城，並由林欽城代表其收受上開民事判決及確
    定證明書，而聲請對伊強制執行，經本院執行處以95年度執
    字第14735 號受理中。依被告所提出林欽城與葉清吉間81年
    4 月17日訂立之買賣契約，葉清吉固有將系爭債權讓與林欽
    城，然被告所稱林欽城係受被告委託處理及代收上開民事判
    決及確定證明書或其再從林欽城受讓債權等語，被告並未提
    出任何憑證，被告所提之債權讓與證明書係林欽城之繼承人
    於事後所書立，本件與林欽城之繼承人等亦具利害關係，該
    證明書不足採信。故被告尚非上開確定判決執行名義之特定
    繼受人，不得持該確定判決對原告為強制執行。
  (二)退萬步言，縱使如被告為上開確定判決執行名義之特定繼受
    人，為適格之執行債權人，惟依該判決確定證明書，該判決
    在72年8 月29日確定，葉清吉固有於81年12月29日對伊之被
    繼承人李永觀聲請強制執行，經本院以81年度民執字第3835
    號受理在案，然葉清吉在82年7 月間已撤回強制執行之聲請
    ，依民法第136 條第2 項之規定，時效視為不中斷，故系爭
    債權於72年8 月29日判決確定，至95年5 月11日聲請強制執
    行，早已逾請求權15年時效，是縱使被告有受讓系爭債權，
    因請求權時效早已消滅，被告亦不得執該系爭執行名義為強
    制執行。
  (三)再退而言之，如被告對伊之執行名義價金返還請求權未罹時
    效消滅，惟依民法第126 條規定，其利息請求權，因5 年間
    不行使而消滅，則本件系爭債權有關利息在超過5 年部分，
    亦已罹於時效而消滅，被告不得聲請強制執行。
  (四)此外，本件之強制執行程序中，訴外人即其他債務人林陳錦
    昭等，以相同之事實、理由提起債務人異議之訴，亦經本院
    以95年度訴字第1326號及臺灣高等法院96年度上易字234 號
    判決被告不得持臺灣臺北地方法院72年訴字第635 號確定判
    決為執行名義對林陳錦昭等人為強制執行確定在案。另訴外
    人即債務人林長元等人對被告提起債務人異議之訴，亦經本
    院97年度1527號判決認定被告所執之執行名義債權已罹於消
    滅時效。
  (五)綜上，被告所執執行名義之債權已罹於消滅時效，爰依強制
    執行法第14條第1 項之規定起訴，並聲明：如主文所示等語
    。
二、被告則辯以：
  (一)葉清吉依系爭執行名義對原告之被繼承人李永觀有系爭債權
    ，因李永觀無法清償系爭債務，乃央求其及林欽城出面與葉
    清吉解決，其與林欽城基於內部合夥關係，由林欽城出面與
    葉清吉與81年4 月17日簽訂原證二之買賣契約書，簽約當時
    其亦在場見證。買賣契約書第1 條即明白約定將葉清吉對原
    告之被繼承人李永觀之債權全部轉讓與林欽城，並為讓與之
    通知。嗣林欽城再於82年7 月18日將系爭債權轉讓與其，此
    有林欽城之繼承人所出具之債權讓與證明書可證。再者，被
    告為保權益，又於89年11月3 日以存證信函通知原告之被繼
    承人李永觀，再次告知爭債權讓與其之事實，並要求儘速還
    款。準此，被告確已受讓債權，並通知債務人即原告之被繼
    承人李永觀，故伊確為系爭債權之特定繼受人，而為本件執
    行事件之適格執行債權人。
  (二)葉清吉前已聲請對原告之被繼承人李永觀強制執行，經本院
    以81年執字第3835號執行在案，有本院81年12月29日執行通
    知函可證，足證葉清吉對原告之被繼承人李永觀於81年12月
    29日尚有強制執行，系爭債權之時效即應中斷，至96年12月
    29日始時效完成，故被告於95年5 月11日聲請強制執行，系
    爭債權尚未罹於時效。
  (三)綜上，原告提起本訴無理由，並聲明：原告之訴駁回等語。
三、兩造不爭執事項：
  (一)已故之李永觀為桃園縣大園鄉○○段拔子林小段2 地號等68
    筆土地（下稱系爭土地）共有人之一，原告均為其繼承人。
    67年12月1 日，李永觀等共有人與葉清吉就系爭土地簽訂不
    動產買賣契約，嗣葉清吉主張李永觀應返還價金而主張系爭
    債權，經臺灣臺北地方法院72年訴字第635 號判決葉清吉勝
    訴，並於72年8 月29日判決、於同年11月1 日確定。
  (二)81年4 月14日，賣方代表葉清吉與林欽城（93年9 月2 日歿
    ）就系爭債權等權利簽訂買賣契約，系爭債權已轉讓於林欽
    城。
  (三)被告於95年5 月11日持系爭執行名義，向本院民事執行處聲
    請強制執行，經本院以95年度執字第14735 號返還墊款強制
    執行事件受理在案，原告為執行債務人。
四、原告主張：即認系爭債權讓與業已生效，惟系爭債權及利息
    均已罹於時效消滅，被告不得持系爭執行名義對伊為強制執
    行等語，為被告所否認，並以前詞置辯。經查：
  (一)按請求權，因15年間不行使而消滅。但法律所定期間較短者
    ，依其規定。消滅時效，因起訴而中斷。開始執行行為或聲
    請強制執行，與起訴有同一效力。時效因聲請強制執行而中
    斷者，若撤回其聲請，或其聲請被駁回時，視為不中斷。因
    起訴而中斷之時效，自受確定判決，或因其他方法訴訟終結
    時，重行起算。時效中斷，以當事人、繼承人、受讓人之間
    為限，始有效力。民法第125 條、第129 條第1 項第3 款、
    第2 項第5 款、第136 條第2 項、第137 條第2 項、第138
    條定有明文。次按，債務人於受通知時，所得對抗讓與人之
    事由，皆得以之對抗受讓人，亦為民法第299 條第1 項所明
    定。所謂得對抗之事由，不以狹義之抗辯權為限，而應廣泛
    包括，凡足以阻止或排斥債權之成立、存續或行使之事由在
    內，蓋債權之讓與，在債務人既不得拒絕，自不宜因債權讓
    與之結果，而使債務人陷於不利之地位（最高法院52年台上
    字第1085號判例意旨參照）。
  (二)本件被告辯稱：系爭執行名義所表彰系爭債權，於其受讓前
    曾經葉清吉聲請強制執行，經本院以81年度民執字第3835號
    執行在案，因而時效中斷，又依本院執行處函所示，於81年
    12月29日尚有強制執行，應至96年12月29日始時效完成，故
    被告於95年5 月11日聲請強制執行，系爭債權尚未罹於時效
    等語，固據提出本院81年12月29日桃院義民執七字第3835號
    函在卷可稽（見本院卷第93、94頁）。惟查，葉清吉雖於81
    年10月9 日持系爭執行名義聲請本院以81年度民執字第3835
    號對李永觀等債務人為強制執行，然葉清吉嗣已於該執行程
    序終結前之82年7 月19日委託代理人到院並具狀表示：本件
    因私下和解，請求撤回強制執行之聲請等語明確，有本院撤
    回執行筆錄、葉清吉82年7 月19日民事撤回狀附卷可查（見
    本院81年度民執字第3835號強制執行卷宗第219-221 頁），
    而經本院職權調閱上開執行卷宗無誤，並為兩造所不爭執。
    是上開強制執行之聲請，嗣既為債權人葉清吉所撤回，依上
    揭法律規定，系爭債權之時效視為不中斷。而系爭執行名義
    即臺灣臺北地方法院72年訴字第635 號判決係於72年11月1
    日判決確定，系爭債權之時效應自斯時起算15年，本件復未
    據被告主張其他時效中斷事由，系爭債權應於87年11月1 日
    罹於時效而消滅，被告遲至95年5 月11日始以系爭債權之受
    讓人身分，持系爭執行名義對原告聲請強制執行而行使系爭
    債權，原告自得拒絕履行，並以此事由對抗被告。
  (三)再按，利息、紅利、租金、贍養費、退職金及其他1 年或不
    及1 年之定期給付債權，其各期給付請求權，因5 年間不行
    使而消滅，民法第126 條定有明文。復按，已屆清償期的利
    息債權為支分權，具有獨立性，適用特別時效，與原本債權
    有別，惟原本債權之請求權因時效而消滅者，利息債權之請
    求權亦隨同消滅。而本件系爭執行名義所表彰之系爭債權於
    87年11月1 日罹於時效消滅，已如前述，則自斯時起，其利
    息債權之請求權自87年11月1 日後，亦隨同消滅，不再發生
    。至於系爭債權於87年11月1 日前各期所生之利息債權，依
    上揭規定，其請求權時效為5 年，至遲亦於92年11月1 日即
    全部罹於時效消滅，原告均得拒絕履行。
五、綜上所述，縱令被告辯稱其為系爭債權之合法受讓人乙情屬
    實，惟其所持系爭執行名義所表彰對原告之系爭債權已因時
    效完成而消滅，並經原告為時效抗辯，依民法第144 條第1
    項規定，原告得拒絕給付，自屬於執行名義成立後有消滅債
    權人請求之事由。從而，原告提起本件債務人異議之訴，訴
    請本院95年度執字第14735 號返還墊款強制執行事件，被告
    不得持臺灣臺北地方法院72年訴字第635 號確定判決為執行
    名義對原告強制執行，為有理由，應予准許。
六、本件事證已臻明確，系爭債權既已罹於時效而消滅，則縱令
    被告已合法受讓系爭債權，亦不足影響於本件之結果，自毋
    庸審酌。又兩造其餘之主張、陳述及所提之證據資料，核與
    判決結果均無何影響，爰不一一論述，附此敘明。
七、據上論結，本件原告之訴為有理由，依民事訴訟法第78條，
    判決如主文。
中    華    民    國    99    年    3     月    31    日
                  民事第一庭    法  官  范明達
以上正本係照原本作成
如對本判決上訴，須於判決送達後20日內向本院提出上訴狀
中    華    民    國    99    年    4     月    1     日
                                書記官  李心怡

司法院資訊處製作；財團法人民間司法改革基金會備份。
